臺灣士林地方法院民事判決
　　　　　　　　　　　　　　　　　　　100年度建字第28號
原　　　告　張雪華
訴訟代理人　林萩菁
兼送達代收人
被　　　告　亞柏系統家具有限公司
法定代理人　呂瑞惠
上列當事人間損害賠償事件，本院於民國100 年9 月13日言詞辯
論終結，判決如下：
    主  文
被告應給付原告新臺幣伍拾參萬貳仟玖佰玖拾柒元，及自民國一
百年八月二十四日起至清償日止，按年息百分之五計算之利息。
訴訟費用新臺幣陸仟參佰肆拾元由被告負擔。
本判決第一項於原告以新臺幣壹拾柒萬柒仟陸佰陸拾陸元供擔保
後，得假執行。
    事實及理由
一、本件被告經合法通知，未於言詞辯論期日到場，核無民事訴
    訟法第386 條所列各款情形，爰依原告之聲請，由其一造辯
    論而為判決。
二、原告起訴主張：被告於民國（下同）99年6 月間承攬施作原
    告位於「北大特區學成路653 號9 樓」住處之裝潢工程，原
    訂工程總價為新臺幣（下同）77萬8 千5 百零5 元，兩造合
    意現金折價9 萬元，追加折扣5 千零5 元後，工程實際總價
    為68萬3 千5 百元，兩造訂有亞柏室內設計合約書（下簡稱
    系爭合約書），依系爭合約書第2 條第4 項明訂完工日期為
    99 年10 月10日，被告已收受原告支付之工程款46萬元。詎
    被告未於約定完工期限內完工，僅完成部分施工，即不再進
    場，依系爭合約書之估價明細表單所列各品項逐一核對，將
    被告已完成施工部分以估價單所列金額全額、完成一半以估
    價單所列金額半數計算進行加總，再扣除被告同意折抵現金
    9 萬元後，即為22萬7 千零3 元，因原告業已支付46萬元工
    程款，扣除前揭22萬7 千零3 元後，被告明顯溢領23萬2997
    元，故原告爰依不當得利法則請求被告應返還前揭溢領金額
    。又依系爭合約書之備註欄約定被告如未能於完工期限內完
    成工程，則需另行支付工程延誤罰金，每超過1 個工作天罰
    5 千元，依系爭合約約定之完工日期，被告應於99年10月10
    日完工，但截至目前，已延誤工期超過3 個月，故以60個工
    作天，每日5 千元，計算延誤工期罰金合計30萬元，爰依系
    爭合約書延誤工期罰金之約定請求被告應給付30萬元，兩項
    請求合計53萬2997元，為此，聲明：（一）被告應給付原告
    53萬29 97 元，及自起訴書繕本送達之翌日起至清償日止，
    按年息百分之5 計算之利息。（二）原告願供擔保，請准宣
    告假執行。
三、被告未於言詞辯論期日到場，亦未提出書狀作何聲明或陳述
    。
四、得心證之理由
（一）原告主張被告溢領工程款23萬2,997 元，為有理由
    1.原告主張被告於99年6 月間承攬施作原告住處之裝潢工程
      ，原訂工程（不含5 ％營業稅）總價為77萬8 千5 百零5
      元，兩造合意現金折價9 萬元，追加折扣5 千零5 元後，
      工程實際總價為68萬3 千5 百元，被告已受領原告支付之
      工程款46萬元等節，業據其提出有被告公司用印之系爭合
      約書、裝潢平面圖、估價明細表單以及工地現場照片、原
      告先後於99年6 月14日、7 月15日、8 月12日，匯款20萬
      元、20萬元、6 萬元合計46萬元至被告法定代理人呂瑞惠
      開設之第一銀行大同分行帳戶之匯款申請書、被告公司登
      記資料、被告法定代理人之戶籍資料在卷可按，足徵原告
      此部分主張應屬事實。
    2.原告又主張被告未於約定完工日即99年10月10日前完成工
      作，經其以存證信函向被告催告完成工作，被告迄至民間
      公證人100 年10月13日至現場察看之日止，仍未完成全部
      裝潢工作，經逐一依估價明細表單核對，其中表單第1 頁
      （本院卷第15頁）打勾、未劃螢光筆部分係被告已完工部
      分（即項次1 至4 、6 至8 、11至13、17），劃黃色螢光
      筆部分是施作一半（即項次5 、10），劃粉紅色螢光筆部
      分是被告完全未施作部分；第2 頁（本院卷第19頁）全部
      用紅色筆打叉及粉紅色螢光筆部分是指完全沒施作、未劃
      螢光筆部分是已完工部分（即項次6 、9 ）、劃黃色螢光
      筆部分是施作一半（即項次1 、2 、4 、7 、8 、11、12
      、14至17）；第3 頁以紅色筆打叉部分係被告完全沒有施
      作等情，亦有原告提出之前揭估價明細表單、各項工作對
      照現場之現場照片、臺灣板橋地方法院所屬民間公證人麥
      怡平100 年1 月13日所為之公證書、原告99年12月10日交
      寄、被告法定代理人99年12月13日收受送達之光復郵局第
      2537號存證信函、回執在卷可資證明，因此，原告主張被
      告承攬之裝潢工作，已完工及施工一半之裝潢工作項次，
      應屬可信。
    3.茲核對計算原告提出估價明細表單所列之工作項次，其中
      表單第1 頁（本院卷第15頁）被告已完工部分（即項次1
      至4 、6 至8 、11至13、17），小計為202, 515元，劃黃
      色螢光筆部分是施作一半（即項次5 、10），小計為30,2
      00元；第2 頁（本院卷第19頁）被告已完工部分（即項次
      6 、9 ），小計為24 ,900 元、施作一半（即項次1 、2
      、4 、7 、8 、11、12、14至17），小計為139,225 元，
      是以，被告已完工部分以估價單所列金額全額計價，施作
      一半以估價單所列金額二分之一計價，共計為312,128 元
      （計算式詳如附表）。
    4.原告主張依兩造約定工程款現金價折價9 萬元，其亦將工
      程款以現金匯款方式交付被告一情，同有前揭系爭合約書
      、匯款單可資佐證，是以，原告主張以被告完成工作之價
      值扣除折價9 萬元即222,128 元，乃被告完成前揭工作可
      獲得之工程款（計算式：312,128 元- 9 萬元），要屬有
      據，被告業已受領原告支付工程款46萬元，已見前述，扣
      除被告完成前揭工作可獲得之工程款後，被告確已溢領23
      萬7, 872元（計算式：46萬元-222,128元），是以，原告
      主張依不當得利法則請求被告返還溢領工程款23萬2,997
      元，為有理由。
（二）原告主張被告應給付工程延誤罰金30萬元，為有理由
      原告主張依系爭合約書第2 點約定完工日期為99年10月10
      日，並於合約書備註欄約定「如乙方（即被告）未能於完
      工期限內完成工程，則需另行支付工程延誤罰金給甲方（
      即原告），每超過一個工作天罰新臺幣伍仟元」，而被告
      迄至民間公證人於100 年1 月13日至現場察看之日止，仍
      未完成工作一情，已據其提出系爭合約書、前揭現場照片
      、公證書在卷可稽，洵堪採信，是以，原告主張自約定應
      完工日期99年10月10日之翌日起算至100 年1 月13日公證
      人現場查證之日止，被告確已延誤工期69個工作天（不含
      週休2 日及國定假日，10月工作天為15日、11月為22日、
      12月為23日、1 月為9 日），故原告請求以60個工作天，
      每日5 千元計算工程延誤罰金，應屬有據，是以，原告主
      張依系爭合約書之約定請求被告給付工程延誤罰金30萬元
      ，為有理由，應予准許。
（三）末按給付無確定期限者，債務人於債權人得請求給付時，
      經其催告而未為給付，自受催告時起，負遲延責任。其經
      債權人起訴而送達訴狀，或依督促程序送達支付命令，或
      為其他相類之行為者，與催告有同一之效力。遲延之債務
      ，以支付金錢為標的者，債權人得請求依法定利率計算之
      遲延利息，應付利息之債務，其利率未經約定，亦無法律
      可據者，週年利率為5%，民法第229 條第2 項、第233 條
      第1 項前段、第203 條分別定有明文。從而，原告基於不
      當得利法則及系爭合約書約定之契約關係，訴請被告給付
      53萬2997元（溢領工程款23萬2997元、工程延誤罰金30萬
      元），乃無確定期限之債務，原告主張以起訴狀繕本送達
      被告之時，負遲延責任，洵屬有據。從而，原告請求被告
      給付53萬2997元及自起訴狀繕本送達被告之翌日即100 年
      8 月24日（原告於100 年8 月3 日登報公示送達被告，經
      過20日即同年月23日發生送達效力）起至清償日止按週年
      利率5%計算之利息，為有理由，應予准許。
五、本件依職權確定訴訟費用額為6,340 元〔計算式：5,840 元
    （一審裁判費）＋500 元（公示送達刊登新聞紙費）＝6,34
    0 元〕，應由被告負擔。
六、原告陳明願供擔保，聲請宣告假執行，經核無不合，爰酌定
    相當擔保金額予以准許。
七、據上論結，原告之訴為有理由，依民事訴訟法第385 條第1
    項前段、第78條、第87條第1 項、第390 條第2 項，判決如
    主文。
中    華    民    國   100    年    9     月    30    日
                  民事第二庭  法  官  黃欣怡
以上正本證明與原本無異。
如對本判決上訴，應於判決送達後20日內向本院提出上訴狀，若
委任律師提起上訴者，應一併繳納上訴審裁判費，否則本院得不
命補正逕行駁回上訴。
中    華    民    國   100    年    10    月    5     日
                              書記官  游意婷
附表：
┌─┬──────┬─────┬───────┬─────────┐
│  │估價明細表單│被告已完工│被告施作一半  │合        計      │
├─┼──────┼─────┼───────┼─────────┤
│1 │第1頁       │202,515元 │30,200元X1/2＝│202,515＋15,100   │
│  │            │          │15,100元      │＋24,900＋69,613＝│
│  │            │          │              │312,128 元        │
├─┼──────┼─────┼───────┤                  │
│2 │第2頁       │24,900元  │139,225 元X1/2│                  │
│  │            │          │＝69,613元（小│                  │
│  │            │          │數點以下四捨五│                  │
│  │            │          │入）          │                  │
└─┴──────┴─────┴───────┴─────────┘